臺灣高雄地方法院刑事判決　　　　　　　 100年度訴字第22號
公　訴　人　臺灣高雄地方法院檢察署檢察官
被　　　告　劉致誥
上列被告因偽造文書案件，經檢察官提起公訴（99年度偵字第29
94號）後，被告於準備程序為有罪之陳述，經合議庭裁定由受命
法官依簡式審判程序獨任審理，並判決如下：
    主  文
劉致誥共同犯行使偽造私文書罪，處有期徒刑肆月，如易科罰金
，以新臺幣壹仟元折算壹日，減為有期徒刑貳月，如易科罰金，
以新臺幣壹仟元折算壹日，扣案之九十五年六月九日「投資人風
險屬性分析及資產配置建議書」上偽造之「吳桂英」署名壹枚沒
收。又共同犯行使偽造私文書罪，處有期徒刑肆月，如易科罰金
，以新臺幣壹仟元折算壹日，扣案之九十六年六月二十二日「投
資人風險屬性分析及資產配置建議書」上偽造之「吳桂英」署名
壹枚沒收。應執行有期徒刑伍月，如易科罰金，以新臺幣壹仟元
折算壹日，扣案之九十五年六月九日及九十六年六月二十二日之
「投資人風險屬性分析及資產配置建議書」上偽造之「吳桂英」
署名共貳枚，均沒收。
    事  實
一、劉致誥前受僱於中國信託商業銀行，擔任民族分行理財專員
    ，自民國94年10月間起，為客戶吳桂英從事投資理財之規劃
    、建議等服務。緣依該行內部規定，理財專員為財富管理之
    客戶進行投資理財前，須由客戶填妥「投資人風險屬性分析
    及資產配置建議書」（下稱投資風險建議書），即藉由電腦
    系統化分析方式，評估客戶對於投資金融商品之傾向及投資
    風險之承受能力，且應每年填寫1 次。劉致誥明知吳桂英未
    填寫投資風險建議書，竟與真實姓名、年籍不詳之成年人，
    共同基於行使偽造私文書之犯意聯絡，於95年6 月9 日（起
    訴書誤載為95年6 月12日）、96年6 月22日，分別在投資風
    險建議書上勾稽風險屬性分析選項後，由該不詳之成年人臨
    摹偽簽「吳桂英」之署名各1 枚而偽造投資風險建議書，交
    由劉致誥將上開勾稽之選項輸入電腦而行使之，經電腦判斷
    吳桂英95年、96年間投資屬性分別為「成長型」、「積極性
    」，再分別交予95年間不知情之主管林阿彬、96年間不知情
    之主管劉燕燕覆核，致該行誤認係吳桂英本人填寫該文書，
    遂同意劉致誥替吳桂英進行投資，足以生損害於吳桂英及該
    行對於客戶風險屬性評估之正確性。
二、案經吳桂英告訴臺灣高雄地方法院檢察署檢察官偵查起訴。
    理  由
一、本件被告劉致誥所犯均係死刑、無期徒刑、最輕本刑為3 年
    以上有期徒刑以外之罪，其於準備程序就上揭被訴事實為有
    罪之陳述，經本院告知簡式審判程序之旨，並聽取檢察官及
    被告意見後，認無不得或不宜改依簡式審判程序進行之處，
    爰依刑事訴訟法第273 條之1 第1 項及第284 條之1 規定，
    經合議庭裁定由受命法官獨任進行簡式審判程序。
二、上揭事實均據被告坦承不諱，核與證人即被害人吳桂英、中
    國信託商業銀行民族分行主管劉燕燕、林阿彬於偵查中之證
    述相符，復有中國信託商業銀行股份有限公司民族分公司98
    年5 月20日中信銀字第0982226190001 號函暨客戶吳桂英95
    年6 月9 日及96年6 月22日之投資風險建議書原本2 份、被
    害人於98年6 月1 日親筆書寫之簽名等相關簽名文件、被告
    於98年7 月17日、99年5 月5 日書寫「吳桂英」之簽名各1
    份，及中國信託商業銀行股份有限公司99年3 月4 日中信銀
    字第0992228260012 號函覆表示該行紀錄被害人95年間投資
    風險屬分析為成長型、同日中信銀字第0992228260010 號函
    暨投資風險建議書範本、99年10月19日中信銀字第09922383
    20057 號函所載劉燕燕、林阿彬任職期間紀錄各1 份附卷可
    稽（見他卷第36至38、46至48、53至58、63至82、85至87、
    頁；偵卷第1 至3 、136 至139 、178 至188 、198 頁），
    且上開95年6 月9 日投資風險建議書及被害人其餘信託文件
    、向銀行、電信公司申請文件之原本，併送請內政部警政署
    刑事警察局依放大檢視法、特徵比對法鑑定後，鑑定結果認
    與被害人筆跡確不相符，且有模仿、遲滯等不自然現象乙節
    ，亦有該局98年8 月26日刑鑑字第0980102558號及98年10月
    9 日刑鑑字第0980126847號鑑定書各1 份在卷可考（見他卷
    第237 、244 頁），足見被告任意性之自白核與事實相符，
    堪可採為認定事實之基礎。從而，本件事證明確，被告犯行
    堪以認定，應予論罪科刑。
三、核被告所為，係犯刑法第216 條、第210 條之行使偽造私文
    書罪。其偽造「吳桂英」署名2 枚之行為，係偽造私文書之
    部分行為，偽造私文書後復持以行使，其偽造之低度行為，
    應為行使之高度行為所吸收，均不另論罪。又被告與真實姓
    名、年籍不詳之人間，就上開行使偽造私文書罪，有犯意聯
    絡及行為分擔，均論以共同正犯。被告先後2 次行使偽造私
    文書犯行，時間相隔已逾1 年，且於不同投資風險建議書上
    偽造，應認犯意各別、行為互殊，予以分論併罰。爰審酌被
    告身為理財專員，該銀行為瞭解客戶並幫助客戶瞭解自身投
    資屬性，以提供客戶適當之商品，內部規定財富管理之客戶
    必須每年填寫投資風險建議書，始得購買金融商品，而被告
    明知告訴人未簽署投資風險建議書，竟基於便宜措施，擅自
    偽造上開投資風險建議書，致被害人及銀行均喪失再次評估
    投資屬性及風險承受度之機會，所為實有不該，兼衡其犯罪
    之動機、目的、手段、犯後坦承犯行、表示有賠償意願，因
    被害人要求賠償全部投資損失，致未能達成和解及其學歷為
    大學畢業、現待業中（見本院訴卷第27頁）等一切情狀，分
    別量處如主文所示之刑，併諭知易科罰金之折算標準。又被
    告上開95年6 月12日之犯行，係在96年4 月24日以前，所犯
    符合中華民國96年罪犯減刑條例第2 條所定之罪，亦無上開
    減刑條例第3 條、第5 條所定不得減刑之情形，是此部分爰
    依上開減刑條例第2 條第1 項第3 款之規定，減其宣告刑2
    分之1 ，併諭知易科罰金之折算標準，並依同條例第11條及
    刑法第51條第5 款之規定，定其應執行刑。又扣案之95年6
    月9 日、96年6 月22日投資風險建議書上偽造之「吳桂美」
    署名2 枚（見他卷第37、38頁），應依刑法第219 條規定，
    不問屬於犯人與否，應宣告沒收，爰於各次主刑下併予諭知
    。
據上論斷，應依刑事訴訟法第273 條之1 第1 項、第299 條第1
項前段，刑法第28條、第216 條、第210 條、第41條第1 項前段
、第51條第5 款、第219 條，中華民國96年罪犯減刑條例第2 條
第1 項第3 款、第7 條、第9 條、第11條，判決如主文。
本案經檢察官顏漢文到庭執行職務。
中    華    民    國    100   年    1     月    31    日
                  刑事第十四庭   法  官   李俊霖
以上正本證明與原本無異。
如不服本判決應於收受送達後10日內向本院提出上訴書狀，並應
敘述具體理由；如未敘述上訴理由者，應於上訴期間屆滿後20日
內向本院補提理由書（均須按他造當事人之人數附繕本）「切勿
逕送上級法院」。
中    華    民    國   100    年    1     月    31    日
                                 書記官   武凱葳
附錄本件論罪科刑法條：
中華民國刑法第210條
偽造、變造私文書，足以生損害於公眾或他人者，處5 年以下有
期徒刑。
中華民國刑法第216條
行使第210 條至第215 條之文書者，依偽造、變造文書或登載不
實事項或使登載不實事項之規定處斷。